臺灣花蓮地方法院刑事判決
111年度交易字第54號
公  訴  人  臺灣花蓮地方檢察署檢察官
被      告  張福明


選任辯護人  湯文章律師
上列被告因過失傷害案件，經檢察官提起公訴（111年度偵字第1
529號），被告於本院準備程序中就被訴事實為有罪之陳述，經
本院合議庭裁定由受命法官獨任行簡式審判程序審理，並判決如
下：
    主    文
張福明犯過失傷害罪，處拘役伍拾伍日，如易科罰金，以新臺幣
壹仟元折算壹日。緩刑貳年。緩刑期間付保護管束，並應於判決
確定之日起壹年內，向公庫支付新臺幣貳萬伍仟元，暨接受法治
教育課程壹場次。
    犯罪事實
一、張福明於民國110年8月24日7時45分許，駕駛車牌號碼000-0
    000號自用小客車，在花蓮縣○○市○○路00號前，由路外要駛
    入車道時，本應注意車道有無前後左右車輛，並讓行進中之
    車輛優先通行，而依當時日間自然光線、市區道路乾燥而無
    缺陷、無障礙物而視距良好等情形，並無不能注意之情事，
    竟疏未注意，貿然由路外駛入車道，適許毓庭騎乘車牌號碼
    000-000號普通重型機車沿花蓮市富安路由南往北方向行駛
    而來，閃避不及發生碰撞（下稱本案事故），致許毓庭因而
    受有右側肘關節尺骨喙狀突閉鎖性骨折、頸部、臉部、左大
    腿、右膝、背部挫傷等傷勢之傷害。
二、案經許毓庭告訴及花蓮縣警察局花蓮分局報告臺灣花蓮地方
    檢察署檢察官偵查起訴。
    理    由
一、被告張福明所犯者，為死刑、無期徒刑、最輕本刑為3年以
    上有期徒刑以外之罪，亦非高等法院管轄之第一審案件，而
    被告於準備程序中就被訴事實為有罪之陳述，經告知被告簡
    式審判程序之旨並聽取當事人及辯護人之意見後，本院裁定
    進行簡式審判程序，是本案之證據調查，依刑事訴訟法第27
    3條之2規定，不受同法第159條第1項、第161條之2、第161
    條之3、第163條之1及第164條至第170條等規定之限制。
二、上開犯罪事實，業據被告於偵查、本院準備程序及審理時坦
    承不諱（見偵卷第20頁、本院卷第36、49頁），復與證人即
    告訴人許毓庭於警詢中之證述大致相符（見警卷第13至15、
    29頁），並有佛教慈濟醫療財團法人花蓮慈濟醫院110年9月
    1日、10月25日診斷證明書（見警卷第19至20頁）、道路交
    通事故現場圖暨其草圖（見警卷第31至33頁）、道路交通事
    故調查報告表㈠、㈡（見警卷第35至37頁）、現場照片及車損
    照片（見警卷第57至69頁）、交通部公路總局臺北區監理所
    111年4月20日北監花東鑑字第1110052723號函及所附花東區
    0000000案鑑定意見書（見偵卷第13至16頁），足認被告任
    意性自白與上開犯罪事實相符，堪以採信。按起駛前應顯示
    方向燈，注意前後左右有無障礙或車輛行人，並應讓行進中
    之車輛行人優先通行，道路交通安全規則第89條第1項第7款
    定有明文。查被告既於上開時間，於上開地點已有來車行進
    駛入上開路口，依日間自然光線、市區道路乾燥而無缺陷、
    無障礙物而視距良好等情形（見前開道路交通事故調查報告
    表㈠之記載），應無不能注意之情事，被告卻疏未充分注意
    車道後方來車，未讓行進中之車輛即告訴人上開機車優先通
    行，而肇致本案事故發生，是被告顯有未充分注意車道來車
    ，而讓行進中車輛優先行駛之過失，而前開鑑定意見書亦同
    此意見。綜上，告訴人確因被告前開過失駕駛行為肇致本案
    事故，並受有犯罪事實欄所載之傷害，本案事證明確，被告
    犯行堪以認定，應依法論科。
三、論罪部分
　㈠核被告所為，係犯刑法第284條前段過失傷害罪。
  ㈡另查，被告、告訴人於案發後，即分別於110年8月24日7時52
    分、54分許，在案發現場為警實行酒精檢測，有酒精測定紀
    錄表附卷可參（見警卷第39頁），可見被告、告訴人於肇事
    後，人、車留在現場等警方前來處理，復參之證人即告訴人
    所證：現場我受傷，車禍發生後被告幫忙報警，我們車輛沒
    有移動等語（見警卷第29頁），足見被告於事故後並未從現
    場離去，並觀諸前現場照片（見警卷第57至59頁），可見被
    告於員警到場時仍在車內等情，據上足見，警、偵卷內雖無
    被告之道路交通事故肇事人自首情形紀錄表，仍可認定被告
    於肇事後並未逃逸，至員警到場處理時有承認其為肇事人並
    自願接受裁判，核與自首之規定相符，應依刑法第62條規定
    ，減輕其刑。
四、量刑及緩刑審酌理由
　㈠爰以行為人之責任為基礎，審酌被告駕駛動力交通工具參與
    道路交通，本應小心謹慎以維自身及其他用路人之安全，竟
    未注意車道有無前後左右車輛，並讓行進中之車輛優先通行
    ，即貿然行駛，致釀本案事故，使告訴人受有如犯罪事實欄
    所載之傷害，因其犯罪所生之損害及違反注意義務之程度，
    並非輕微，所為值得非難。
　㈡除上開犯罪情狀，被告犯後始終坦承犯行，犯後態度尚可；
    又被告先前並無任何前案科刑紀錄，有臺灣高等法院被告前
    案紀錄表在卷可參（本院卷第11頁），乃初犯，此部分宜於
    一般情狀加以考量；又雙方因為對賠償金額認知差距過大，
    致未能達成和解，業經被告、告訴代理人陳明在卷（見本院
    卷第35、50頁），並有花蓮縣花蓮市調解委員會110年12月8
    日調解不成立證明書在卷可考（見警卷第21頁），尚難憑被
    告、告訴人未能達成和解，而為被告量刑上不利之認定；暨
    衡以被告於本院審理時自承之高中畢業智識程度，已退休，
    經濟來源依靠兒子，無需扶養父母子女，家中經濟狀況小康
    等家庭生活、經濟狀況（見本院卷第50頁）之行為人一般及
    相關情狀，綜合卷內一切情狀，參考告訴代理人於本院陳明
    對依法審酌之科刑意見（見本院卷第50頁），依罪刑相當原
    則，量處如主文所示之刑，並諭知易科罰金之折算標準。
　㈢按緩刑制度之目的，係鑒於自由刑執行往往因剝奪人身自由
    ，造成犯罪行為人入監服刑後，引發後續再社會化時適應社
    會的不良反應，及因自由刑所導致的烙印效果，透過暫時不
    予執行刑罰，避免犯罪行為人因其偶發犯、初犯而承受上述
    自由刑的弊害，俾使犯罪行為人得以改過自新、自發性迴避
    或改善犯罪發生之原因，以發揮刑罰節制效果；又緩刑宣告
    得以附條件方式為之，係為確保犯罪行為人藉由適度遵循社
    會復歸、損害填補或者服膺於公益目的等負擔、條件或指令
    ，以期促成犯罪行為人經由社會內處遇，帶來對犯罪行為人
    之家庭生活、人際網絡、就業狀況等社會生活關係的維持綜
    效，使犯罪行為人在運用社會內處遇之際，得以避免上述自
    由刑或相關刑事制裁所導致之不利益後果。又法院是否宣告
    緩刑，有其自由裁量之職權，而基於尊重法院裁量之專屬性
    ，對其裁量宜採取較低之審查密度，祇須行為人符合刑法第
    74條第1項所定之條件，法院即得宣告緩刑，與行為人犯罪
    情節是否重大，是否坦認犯行並賠償損失，並無絕對必然之
    關聯性（最高法院102年度台上字第4161號判決意旨參照）
    。查：
　⒈被告未曾因故意犯罪受有期徒刑以上刑之宣告，有前揭前案
    紀錄表可憑，合乎刑法第74條第1項第1款之法定要件。本案
    乃過失而偶然所致，被告於犯後坦然面對錯誤，綜合評估被
    告上開犯罪情狀、家庭、經濟生活及年齡所示之刑罰適應性
    等一般情狀，衡量執行被告犯行所應執行刑罰之公共利益、
    如執行刑罰對被告所生人身自由或財產利益的潛在不利益、
    被告社會及家庭生活功能維持及對被告較為適切之處遇方式
    （機構內或社會內處遇），相較於逕予執行上開所宣告之刑
    ，足信被告經此偵、審程序，當知所警惕，為避免短期自由
    刑所生之弊害，上開刑之宣告，以暫不執行為適當，爰依刑
    法第74條第1項第1款規定，宣告緩刑2年，以啟自新。至被
    告是否與告訴人已達成和解、調解，乃至於告訴人是否同意
    或接受被告緩刑，依上開說明，即與緩刑宣告與否無必然關
    聯，不影響前開認定。
　⒉此外，本院考量運用緩刑宣告效果，為期被告能透過刑事程
    序達成適切個別處遇，並發揮對其社會生活關係之維持綜效
    ，爰依刑法第74條第2項第4款、第8款規定，諭知被告應於
    緩刑期間，於判決確定之日起1年內，向公庫支付新臺幣2萬
    5000元，並接受法治教育課程1場次，併依同法第93條第1項
    第2款之規定，於緩刑期間內付保護管束，使被告得於接受
    上述社會內非機構式處遇，受到觀護人一定之監督、觀察及
    輔導，得以獲得社會復歸的支援，實現處遇個別化，並達到
    節制刑罰惡害的綜效，以符合緩刑制度目的。
　⒊倘被告未遵循本院所諭知如主文所示緩刑期間之負擔，情節
    重大，足認原宣告之緩刑難收本判決所定個別處遇之預期效
    果，而有執行刑罰之必要者，依刑事訴訟法第476條及刑法
    第75條之1第1項第4款之規定，檢察官得向本院聲請撤銷上
    開緩刑之宣告，併予敘明。　　　
據上論斷，應依刑事訴訟法第273條之1第1項、第299條第1項前
段，判決如主文。
本案經檢察官孫源志提起公訴，檢察官羅美秀到庭執行職務。
中　　華　　民　　國　　111 　年　　8 　　月　　18　　日
　　　　　　　　　刑事第三庭   法　官　林育賢
以上正本證明與原本無異。
如不服本判決應於收受送達後20日內向本院提出上訴書狀，並應
敘述具體理由。其未敘述上訴理由者，應於上訴期間屆滿後20日
內向本院補提理由書(均須按他造當事人之人數附繕本)「切勿逕
送上級法院」。告訴人或被害人如對於本判決不服者，應具備理
由請求檢察官上訴，其上訴期間之計算係以檢察官收受判決正本
之日期為準。
辯護人依據刑事訴訟法第346條、公設辯護人條例第17條及律師
法第32 條第2項、第36條等規定之意旨，尚負有提供法律知識、
協助被告之義務（含得為被告之利益提起上訴，但不得與被告明
示之意思相反）。
因疫情而遲誤不變期間，得向法院聲請回復原狀。
中　　華　　民　　國　　111 　年　　8 　　月　　19　　日

                               書記官 鄭慧婷
附錄本案論罪科刑法條：
刑法第284條
因過失傷害人者，處1年以下有期徒刑、拘役或10萬元以下罰金
；致重傷者，處3年以下有期徒刑、拘役或30萬元以下罰金。